【裁判字號】    99,交聲,494
【裁判日期】    991122
【裁判案由】    違反道路交通管理處罰條例聲明異議
【裁判全文】
臺灣臺東地方法院交通事件裁定         99年度交聲字第494號
原處分機關  交通部公路總局高雄區監理所臺東監理站
異  議  人
即受處分人  林英申
上列異議人即受處分人因違反道路交通管理處罰條例案件，不服
原處分機關交通部公路總局高雄區監理所臺東監理站中華民國99
年10月26日東監違裁字第裁81-T00000000號裁決(原舉發單號：
第T00000000號)，向本院聲明異議，本院裁定如下：
    主  文
異議駁回。
    理  由
一、原處分意旨略以：異議人即受處分人(以下稱異議人)林英申
    駕駛車牌號碼H5-4799號自用一般小貨車並裝載貨物，於民
    國99年10月4日23時55分許，行經台九線439.7公里處之南興
    地磅檢查站，在設有地磅處所1公里內路段，未依標誌指示
    過磅，依道路交通管理處罰條例第29條之2第4項之規定，處
    罰鍰新臺幣(下同)1萬元等語。
二、異議意旨略以：異議人駕駛上揭車輛並裝載3個空桶，於上
    揭時間，行經南興地磅檢查站，因自知其重量未超過規定標
    準且非屬標誌內容所示之載重貨車，並於經過地磅站時亦無
    執法人員協助指揮過磅，故自認無須過磅，非有心逃磅，為
    此聲明異議，請求撤銷原處分云云。
三、按汽車裝載貨物行經設有地磅處所1公里內路段，未依標誌
    、標線、號誌指示或不服從交通勤務警察或依法令執行交通
    稽查任務人員之指揮過磅者，處汽車駕駛人1萬元罰鍰，並
    得強制其過磅。道路交通管理處罰條例第29條之2第4項定有
    明文。是以，汽車駕駛人駕駛裝載貨物之汽車行經設有地磅
    處所1公里內路段，未依標誌、標線、號誌指示過磅之，即
    得予以處罰，且不以有依法令執行交通稽查任務人員之指揮
    過磅為必要。次按，汽車裝載貨物超過核定之總重量、總聯
    結重量及汽車裝載貨物超過所行駛橋樑規定之載重限制者，
    公路主管機關得對汽車駕駛人分別依道路交通管理處罰條例
    第29條之2第1項及第2項之規定，予以處罰。此等規定對照
    上述之同條第4項規定可知，道路交通管理處罰條例針對汽
    車裝載貨物分別賦有禁止裝載超重之義務及過站檢查之義務
    ，對違反規定者，予以分論處罰，其中過站檢查義務未以裝
    載貨物超重為其處罰之要件，二者之要件本不相同。是以，
    同條例第29條之2第4項規定「汽車裝載貨物」之認定，無涉
    於物品之實際重量，應從汽車之種類、所載物品之外觀、體
    積及面積等客觀因素而為形式之判斷，以區別禁止裝載超重
    義務及過站檢查義務之不同。
四、經查，台九線439.7公里處之南興地磅檢查站前約300公尺處
    設置有「貨車過磅」標誌、「載重車過磅300公尺處」及「
    閃燈時載重車靠右準備過磅」等告示牌及閃燈，且指示燈號
    於上揭時間為正常運作等情，有臺東縣警察局99年11月16日
    東警交字第0990008464號函乙紙及所附照片3張在卷足憑。
    又異議人於上揭時地所駕駛之上揭自用一般小貨車上裝有黑
    色大型儲存桶，有卷附之照片1張可參，自該汽車之種類為
    貨車、及該黑色大型儲存桶之體積幾近佔滿貨車駕駛座後方
    放置貨物之位置，且高度亦超過貨車駕駛座之車頂等情以觀
    ，形式上應可認定乃係裝載貨物之汽車無疑。次查，異議人
    未依標誌指示進站過磅檢查，隨即為稽查員警驅車欄查乙節
    ，亦有上揭臺東縣警察局函文及所附照片1張在卷可考，並
    為異議人所自承無誤。是以，異議人駕駛裝載貨物之汽車行
    經設有地磅處所1公里內路段，未依標誌、標線、號誌指示
    過磅之事實，亦可認定，依上揭法律規定及說明，應依法裁
    罰。異議人以其經過南興地磅檢查站時無依法令執行交通稽
    查任務之人員指揮過磅，及其汽車裝載貨物重量未超過規定
    標準等為由，據以主張原處分機關之處罰有誤，尚難採取。
五、按法院認為聲明異議無理由者，應以裁定駁回之。道路交通
    事件處理辦法第18條定有明文。本件異議人確有駕駛車牌號
    碼H5 -4799號自用一般小貨車並裝載貨物，於上揭時地，在
    設有地磅處所1公里內路段，未依標誌指示過磅之違規事實
    ，詳如前述，原處分機關依道路交通管理處罰條例第29條之
    2第4項之規定，裁處罰鍰1萬元，核無違誤，本件異議為無
    理由，應予駁回。
據上論斷，應依道路交通事件處理辦法第18條，裁定如主文。
中    華    民    國    99    年    11    月    22    日
                  交通法庭  法  官  楊峻宇
以上正本證明與原本無異。
如不服本裁定，應於裁定送達後5日內向本院提出抗告狀（須附
繕本）。
「切勿逕送上級法院」
                            書記官  黃健豪
中    華    民    國    99    年    11    月    24    日

司法院資訊處製作；財團法人民間司法改革基金會備份。
